臺灣臺北地方法院民事判決　　　　　　　96年度簡上字第66號
上　訴　人　輔凱生物科技股份有限公司
法定代理人　甲○○
訴訟代理人　陳隆律師
複代理人　　王耀星律師
被上訴人　　華聖生物科技有限公司
法定代理人　丙○○
訴訟代理人　沙慧貞律師
上列當事人間請求給付票款事件，上訴人對於中華民國95年11月
13日臺灣臺北地方法院臺北簡易庭95年度北簡字第924號第一審
判決提起上訴，本院於96年10月24日言詞辯論終結，判決如下：
    主  文
上訴駁回。
第2審訴訟費用由上訴人負擔。
    事實及理由
一、被上訴人主張：
（一）伊執有上訴人所簽發，付款人均為臺灣銀行臺北世貿中心
      分行，付款地均在臺北市○○路○段333號3樓，如附表所
      示之支票2紙，面額計新臺幣（下同）1,083,250元，詎屆
      期為付款之提示，竟遭拒絕付款而退票。上訴人前向被上
      訴人購買商品價款共為2,977,829元，扣除上訴人已給付
      811,329元外，尚積欠貨款2,166,500元迄未支付，爰依票
      據之法律關係，請求上訴人給付被上訴人1,083,250元及
      自94年11月2日起至清償日止，按年息6％計算利息。
（二）上訴人雖辯稱前於民國（下同）93年12月23日至94年3月7
      日間向被上訴人購買左Ｃ、淨體素及護固力等商品存有瑕
      疵，兩造已達成全數退貨之協議，是被上訴人不得再向上
      訴人請求票款云云，惟上訴人應就退回系爭商品有瑕疵之
      事實負舉證責任，且被上訴人從未指定訴外人健康生化科
      技股份有限公司（以下簡稱健康公司）代收上訴人逕為退
      回之商品，上訴人亦從未同意解除契約而接受全數退貨之
      協議。縱使雙方曾就部份商品達成銷貨退回之合意，惟依
      被上訴人核算，被上訴人僅同意上訴人於94年6月3日退貨
      金額為940,47 8元，94年8月11日退貨金額為609,830元，
      94 年11月21日退貨金額為42,206元之部分，扣抵前開銷
      貨退回之金額後，上訴人尚餘573,986元貨款未付（計算
      式:2,166,500 元－940,478元－609,830元－42,206元＝
      573,986元），於該積欠貨款金額範圍內，上訴人亦應負
      給付之責等語。
二、上訴人則以：
    上訴人簽發系爭支票係為支付向被上訴人購買左Ｃ、淨體素
    及護固力等商品貨款，因客戶向上訴人反應產品有問題，經
    與被上訴人協議後，被上訴人同意上訴人解約全數退貨，並
    承諾系爭支票暫時由其保管不會提示，待上訴人完成退貨再
    一併結算所有貨款，因此上訴人分4批將前揭貨物退回予被
    上訴人指定之健康公司所附設安蔻診所，上訴人分別於94年
    6 月3日退貨940,478元、同年8月11日退貨609,830元，同年
    11月21日退貨473,301元及95年6月22日退貨142,94 0元，合
    計退貨金額為2,166,549元，加上上訴人前已給付貨款811,3
    29元，總計為2,977,878元，已經超過被上訴人出貨之金額
    2,977,829元。因被上訴人商品有瑕疵，已合意解除契約，
    被上訴人自無理由行使票據權利。退萬步言，上訴人所退貨
    品既經健康公司代被上訴人查驗是否符合退貨標準，自可認
    健康公司係受被上訴人之委託代為收受相關貨品並加以查驗
    ，故如認上訴人退回之貨品有不合退貨標準而不願受領者，
    被上訴人自有將該特定貨品再行交付上訴人之義務，被上訴
    人就該部分貨款之給付，自可主張同時履行抗辯權等語置辯
    。
三、本件原審對於被上訴人之請求，判決被上訴人部分勝訴，上
    訴人就其敗訴部分聲明不服，求為（一）廢棄原判決不利於
    上訴人之部分。（二）上開廢棄部分，駁回被上訴人於原審
    之訴；被上訴人則求為駁回上訴。
四、兩造不爭執事項：
  1.上訴人於94年1月18日及27日向被上訴人購買左Ｃ、淨體素
    及護固力等貨品，簽發票面金額共為1,083,250元之支票2紙
    予被上訴人收執，用以支付貨款金額，詎被上訴人屆期為付
    款之提示，竟遭上訴人拒絕付款而退票。
  2.上訴人於93年12月23日至94年3月7日間陸續向被上訴人購買
    上開貨品，價款共為2,977,829元，上訴人僅給付811,329元
    ，尚積欠2, 166,500元迄未支付。
  3.被上訴人同意上訴人於94年6月3日、94年8月11日，分2次由
    健康公司人員至上訴人處載回退貨貨品，貨品金額依序為94
    0, 478元、609,830元。另上訴人於94年11月21日第3批之退
    貨，被上訴人於原審時，同意其中42,206元之退貨予以收回
    。第4批貨是95年6月22日經由上訴人郵寄予健康公司收受。
五、本院得心證之理由：
（一）上訴人無法證明系爭貨品存有瑕疵，且兩造間有達成解約
      全數退貨之協議：
    1.按票據債務人不得以自己與發票人或執票人之前手間所存
　　　抗辯之事由對抗執票人。票據法第13條前段定有明文。是
      依票據法第13條之規定所示，票據債務人祗不得以自己與
      發票人或執票人之前手間所存抗辯之事由，對抗執票人，
      若以其自己與執票人間所存抗辯之事由資為對抗，則非法
      所不許。又票據乃文義證券及無因證券，票據上之權利義
      務，依票上所載文義定之，與其基礎之原因關係各自獨立
      。故票據上權利之行使，不以其原因關係存在為前提。至
      票據債務人以自己與執票人間所存抗辯事由，對抗執票人
      ，固為法之所許，惟應由票據債務人就此抗辯事由負舉證
      責任。82年度台上字第629號著有裁判要旨足參。
    2.本件被上訴人不否認系爭支票之簽發，乃上訴人向被上訴
      人訂購貨品，用以支付貨款而簽發，兩造間為直接前後手
      之關係，上訴人自得為票據原因關係之抗辯。故上訴人辯
      稱因被上訴人所給付之貨品有瑕疵，兩造已合意解除契約
      ，並達成全數退貨之協議，上訴人簽發系爭支票之原因關
      係已不存在，被上訴人應不得再向上訴人請求給付票款等
      語，自非不可，然上訴人應對其抗辯之事實，負舉證之責
      。
    3.經查，上訴人對於系爭貨品存有瑕疵一節，並未具體舉證
      以明其說，是否確有瑕疵，不無疑義。且買賣雙方因貨品
      有瑕疵而合意解除契約，並達成全數退貨之協議，事關重
      要，衡情，雙方應會簽立書面資料以為憑據。本件兩造間
      並未有任何有關系爭貨品有瑕疵而全面退貨之書面協議存
      在，在未有任何證據足以證明被上訴人所出之貨品有瑕疵
      之情形下，被上訴人豈會無故同意上訴人全面退貨之可能
      ，再參酌證人張麗綺（即健康公司之總經理）於原審95年
      9月18日庭訊時親自到庭結證所稱：第1、2批貨是被上訴
      人通知我們要退貨，第3批貨我知道情況，第4批貨我們只
      是收到貨品就放到倉庫，不曉得原因。第3批貨是我們出
      給被上訴人的貨，但第4批貨不是，因為從貨物的批號就
      可以知道等語觀之，顯見被上訴人僅通知健康公司關於第
      1、2批退貨之事，並委託健康公司予以收受。至於第3、4
      批貨並未委託健康公司收受。若被上訴人有同意上訴人將
      所有之貨品退回，理應通知健康公司收回所有貨品才對，
      豈會只通知1、2批退貨之事。是被上訴人主張只有同意第
      1、2批退貨，並通知健康公司代為收受，並未同意其餘之
      退貨，且未通知健康公司代為收受等事實，尚非不得採信
      。
    4.再依證人乙○○於本院96年9月7日到庭所為之證言：「折
      讓單是證人庚○○交給我的，時間我不記得了但不是在搬
      貨當天，他交給我的原因是因為第3退貨已經交出去了，
      他跟我說他在健康生化公司有些退貨無法取得款項，所以
      要求我分攤一半損失，當時我沒有同意他折讓的金額，後
      來因為我沒有同意分攤一半的損失，所以他才來取回折讓
      單。」等語所示，上訴人所提出之第3張折讓單（即原審
      卷95年5月15日民事答辯(二)狀被證1第4頁），並非被上訴
      人為上訴人第3批退貨而簽發，而是於上訴人第3批退貨後
      ，被上訴人要求分擔無法自健康公司取得退貨款項之損失
      而簽發，是該折讓單上僅有折讓金額，並無折讓貨品數量
      明細以明，從而，上訴人提出該份折讓單，亦無法證明兩
      造間有同意全數退貨之協議存在。
    5.另關於證人丁○○（即上訴人離職之業務人員）於本院96
      年9月7日到庭所為之證言，僅得證明有幫忙載送第3批退
      貨至健康公司，對於兩造間是否有全面退貨之協議，無所
      知悉；而證人己○○（即健康公司之倉管）於同日本院庭
      訊時亦到庭證稱：第1、2批退貨是健康公司同事去載回的
      ，後2批退貨是貨運載來的，有簽收第3批退貨之事，但對
      於兩造間之退貨原因，並不知情。顯然該2位證人僅得證
      明上訴人確有將第3批退貨，送至健康公司之事，但對於
      退貨之原因及協議，並無所知。是由該2位證人所述，亦
      無法認定兩造間存有因貨品瑕疵而全面退貨之協議。
    6.至於證人戊○○為上訴人公司之會計人員，證人乙○○為
      上訴人公司之總經理，領有上訴人之薪資，與上訴人間有
      實際利害關係，其證言難期公允而有偏頗之虞，是該2位
      證人到庭證稱被上訴人與上訴人間已達成解約全面退貨之
      協議，實非遽得採信。
（二）上訴人應給付被上訴人票款金額573,986元：
    1.按在票據上簽名者，依票上所載文義負責。發票人應照票
　　　據文義擔保支票之支付。又執票人向支票債務人行使追索
      權時，得請求自為付款提示之日起之利息，如無約定利率
      者，依年利息6%計算，分別於票據法第5條第1項、第126
      條、第133條定有明文。
    2.經查，上訴人因向被上訴人訂購貨品而交付如附表所示之
      2紙支票，金額共計為1,083,250元，用以支付貨款，惟上
      訴人自93年12月23日起至94年3月7日止，陸續向被上訴人
      購買貨品，價款共為2,977,829元，上訴人僅給付811,329
      元，尚積欠2, 166,500元迄未支付；又被上訴人同意上訴
      人於94年6月3日、94年8月11日，分2批退回部分購買之貨
      品，金額為940,478元、609,830元；另關於上訴人於94年
      11月21日第3批退回之貨品，其中貨款金額為42,206元部
      分，被上訴人亦於原審時同意收回，是扣除該等退貨金額
      後，上訴人仍應給付被上訴人票款573,986元（計算式:2,
      166, 500元-940,47 8元-609,830元-42,206元=573,98 6
      元）及自94年11月2日起至清償日止，按年息6%計算之利
      息無訛。
    3.至於上訴人第3、4批之退貨，被上訴人並未同意收回，亦
      未授權健康公司代為收受，已如前述，是上訴人逕退貨至
      健康公司之行為，難謂被上訴人已受領該等退貨之貨品，
      是上訴人辯稱被上訴人返還上訴人第3、4批之退貨貨品前
      ，其得主張同時履行抗辯，並拒絕給付系爭票款金額，洵
      非有據，並不足採。
六、綜上所述，本件被上訴人主張上訴人應給付票款為可採，上
    訴人所辯均無可取。從而，被上訴人本於票據之法律關係，
    請求上訴人給付票款573,986元及自94年11月2日起至清償日
    止，按年息6%計算之利息，為有理由，應予准許。是原審判
    命上訴人如數給付，於法並無不合。上訴意旨指摘原判決不
    當，求予廢棄改判，為無理由，應予駁回其上訴。
四、據上論結，本件上訴為無理由，依民事訴訟法第436條之1第
    3項、第449條第1項、第78條，判決如主文。
中　　華　　民　　國　　96　　年　　11　　月　　14　　日
                 民事第五庭    審判長法　官　翁昭蓉
                                     法　官　林麗真
                  　　　　　　　　　 法　官　陶亞琴
附表
┌──┬───────┬────┬──────────┬──────┐
│編號│票款（新臺幣）│發 票 日│提示日（利息起算日）│ 支票號碼   │
├──┼───────┼────┼──────────┼──────┤
│一  │540,000元     │94.06.10│    94.11.02        │ AA0000000  │
├──┼───────┼────┼──────────┼──────┤
│二  │543,250元     │94.07.10│    94.11.02        │ AA0000000  │
└──┴───────┴────┴──────────┴──────┘
以上正本係照原本作成。
不得上訴。
中　　華　　民　　國　　96　　年　　11　　月　　14　　日
                      　             書記官　林詩元
